【裁判字號】    92,重上更(一),35
【裁判日期】    920430
【裁判案由】    毒品危害防制條例等
【裁判全文】
臺灣高等法院臺南分院刑事判決          九十二年度重上更(一)字第三五號     潛
      上  訴  人
      即  被  告  乙  ○  ○
      選任辯護人  鄭  慶  海  律師
右上訴人因違反毒品危害防制條例案件，不服臺灣臺南地方法院八十七年度訴字第一
二六七號中華民國八十八年六月十四日第一審判決（起訴案號：臺灣臺南地方法院檢
察署八十七年度偵字第九一九號、八十七年度偵字第一○八八號、八十七年度偵字第
一一五○號、八十七年度偵字第一二四○號；併辦案號：同上署八十七年度偵字第七
九二三號、八十七年度偵字第六九七二號、八十七年度偵字第一二三九○號），提起
上訴，經判決後，由最高法院發回更審，本院判決如左：
      主      文
原判決關於乙○○部分撤銷。
乙○○連續非法販賣化學合成麻醉藥品，處有期徒刑伍年。
      事      實
一、乙○○基於意圖營利之概括犯意，自民國（下同）八十六年十月至十二月間，在
    台南縣後壁鄉頂安村，連續三次非法販賣化學合成麻醉藥品安非他命予丙○○，
    其中二次各販賣一錢，每錢新台幣（下同）一萬元價額，另一次販賣三錢，價格
    為二萬五千元。嗣於八十七年五月十二日十六時四十分許，為警在台南縣新營市
    護鎮里後鎮六十二之一號查獲丙○○時供出上情，再經警循線查獲。
二、案經台南縣警察局新營分局報請臺灣臺南地方法院檢察署檢察官偵查起訴及移送
    併辦。
      理      由
一、上訴人即被告乙○○矢口否認有非法販賣安非他命犯行，辯稱：伊不識丙○○，
    未販賣毒品予他，且丙○○先指莊松興販賣，後改稱伊販賣，顯是事後栽贓云云
    。
二、前揭被告販賣安非他命予丙○○之事實，業據丙○○於警訊時供稱：「我的安非
    他命是向外號『眼鏡仔』所購買。」「伊與『莊松興』（應係被告乙○○之誤）
    是八十六年四月間出獄後，在後壁鄉頂安村經我朋友『阿木』仔介紹認識，交情
    普通，但沒有怨隙。」「伊是八十六年十月、十一月、十二月間，打（０６）0
    000000電話到後壁鄉頂安村『阿木』家找莊松興（係指被告乙○○），表
    明要向他購買安非他命，經他允許後再騎機車到『阿木』家門口和他交易，二次
    各買一錢，每錢新台幣一萬元，共二萬元，另一次購買三錢，價格為二萬五千元
    。」等語綦詳，並於警局指認被告口卡片認係販賣安非命之人屬實（見二○三九
    號警卷第六頁背面、第十頁背面、第十二頁），核與被告於警訊時供稱：「我有
    『眼鏡仔』的外號」「我曾經到台南縣後壁鄉頂安村找『阿木』，該處電話是（
    ０６）0000000」（見同警卷第三頁背面、第四頁），於本院供稱：「（
    你之安非他命從何處來的？）向『阿木』拿的，要錢。」（見本院重上更一卷第
    三十五頁），等情節相符，再經原審向中華電信股份有限公司台南營運處函查（
    ０６）0000000電話裝機地址，確在台南縣後壁鄉頂安村，申請裝機人係
    梁振木，有該營運處八十七年十二月三日南服一（八七）字第八七ｃ六００五五
    三號函可憑（見一審卷第七十、七十一頁），復與丙○○供述情節吻合。至丙○
    ○雖於警訊時將乙○○誤為莊松興，並於八十七年五月二十日自動前往警局更正
    ，然據丙○○供稱：「因被警方查獲當時曾吸食安非他命，情緒緊張意識模糊，
    所以指認錯誤」，本院參酌被告乙○○之外號為『眼鏡仔』，以及在後壁鄉頂安
    村經朋友『阿木』介紹認識部分，並未有誤（見二○三九號警卷第十頁背面），
    證人即承辦本案刑警邱和亦證稱：「他打電話來說，當時吃藥，迷迷糊糊，在五
    月十二日的指認是錯誤，他說是乙○○才對」「警局有指認是乙○○賣給他的，
    警訊筆錄是他自由意志陳述」等語（見本院上訴卷第一八四頁正背面），足證丙
    ○○嗣後於原審翻異前詞改稱：「伊是向綽號『眼鏡仔』之男子購買安非他命，
    不認識在場之被告乙○○，因被告乙○○戴一副眼鏡，所以誤認」（見一審卷第
    一四三頁背面），及證人梁振木於該日審理中證稱：「不曾接過丙○○以（０６
    ）0000000電話找乙○○」云云（見一審卷第一四四頁），應係迴護被告
    乙○○之詞，均不足採信。被告於警訊以迄本院審理時，均否認認識丙○○，惟
    被告曾於本院前審提示丙○○警訊筆錄時，供稱：「曾和丙○○吵架過，丙○○
    是給『阿博』介紹的，在他朋友家，丙○○一直打別人電話，我就告訴『阿博』
    這個朋友不能交，後來丙○○說要給我好看。」（見本院上訴卷第五十六頁正背
    面），是被告所辯顯係事後卸責之詞，不足採信，其非法販賣安非他命犯行堪以
    認定。
三、按毒品危害防制條例業於八十七年五月二十日經總統公布，並於同年月二十二日
    生效，其第二條第二項第二款將安非他命列為第二級毒品，依該法第四條第二項
    之規定：「製造、運輸、販賣第二級毒品者，處無期徒刑或七年以上有期徒刑，
    得併科新台幣七百萬元以下罰金」，均較諸舊法麻醉藥品管理條例第十三條之一
    第二項第一款規定：「非法輸入、製造運輸販賣者，處五年以上有期徒刑，得併
    科五萬元以下罰金」為重。而行為人乙○○於八十七年五月十六日經警查獲，行
    為後新法始公布施行，新舊法比較結果，以舊法較有利於被告，依刑法第二條第
    一項但書之規定，應適用較有利於被告之舊法即麻醉藥品管理條例論處。核被告
    販賣安非他命所為，係犯麻醉藥品管理條例第十三條之一第二項第一款非法販賣
    麻醉藥品罪。其先後三次犯行，時間緊接，所犯構成要件亦復相同，顯係基於概
    括犯意反覆為之，為連續犯，依刑法第五十六條規定以一罪論。原審以被告罪證
    明確，因予論罪科刑，固非無見；惟查(一)原判決對被告販賣予丙○○次數，僅泛
    指多次，而未明確認定，尚有未洽。(二)被告販賣安非他命予李文傑部分，不能成
    立犯罪（詳如後述），原判決併予論罪，亦有不當。被告上訴意旨，否認犯罪，
    空言指摘原判決此部分不當，固無可取，但原判決既有前述可議之處，此部分即
    屬無可維持，應由本院撤銷改判。爰審酌被告犯罪之動機、目的、手段、所生損
    害，及犯罪後之態度等一切情狀，量處有期徒刑五年。
四、公訴意旨另以：被告於八十七年四月間在新營市，連續二次非法販賣化學合成麻
    醉藥品安非他命予甲○○，每次販賣五千元，因認被告此部分亦涉犯非法販賣麻
    醉藥品罪嫌云云。經查：
(一)按共同被告不利於己之陳述，固得採為其他共同被告犯罪之證據，惟此項不利之
    陳述，須無瑕疵，而就其他方面調查，又與事實相符，始得採為其他共同被告犯
    罪事實之認定（最高法院四十六年臺上第四一九號判例參照）。九十二年二月六
    日公布施行之刑事訴訟法第一百五十六條第二項明文規定：「被告或共犯之自白
    ，不得作為有罪判決之唯一證據，仍應調查其他必要之證據，以察是否與事實相
    符。」
(二)公訴人認被告此部分罪嫌，乃以李文傑警訊指訴為其所憑論據。訊據被告矢口否
    認有販賣安非他命予李文傑之情事，而據李文傑警訊時供稱：「我的安非他命是
    向一位綽號『眼鏡仔』之男子購買，不過我尚未給他錢，他說讓我錢欠者，先拿
    去用。」「我一共向他買了二次，第一次是今年四月份，我在新營市○○路錢櫃
    遊藝場內遇到『眼鏡仔』（指被告），以新台幣五千元向他買了一包，不過錢也
    是先賒帳，待有錢再給他，第二次是上星期六（八十七年五月十六日）下午，在
    同地點，也向他買了一次，就是警方查扣的這二包。」「乙○○就是『眼鏡仔』
    沒錯，二人交情普通，未結怨」（見第二三二五號警卷第五頁），然於本院前審
    則翻異前供，否認認識被告，供稱：「警訊會供出向被告購買安非化命，是警察
    拿了三、四張口卡讓我指認，我說認不出來，於是找人來讓我指認，警察就亂寫
    要我簽名了。」（見本院上訴卷第八十七頁背面），本院本審傳訊李文傑，命其
    指認被告是否販賣安非他命之人，則肯定不認識此人（見本院重上更一卷第五十
    三、五十四頁），前後供述不符，無法證明被告有販賣安非他命予李文傑之情事
    。又李文傑警訊供述提及被告販賣安非他命地點之新營市○○路錢櫃遊藝場，據
    錢櫃遊藝場負責人鄭銘仁出具證明書：自八十六年八月一日任職時起，從未見被
    告於該遊藝場消費（見一審第六十頁），並於原審到庭證稱：「我不認識乙○○
    」（見一審卷第八十九頁），亦查無證據足以證明李文傑於警訊時指訴為真實，
    自難以李文傑於警訊時指訴（自白）作為被告有販賣安非他命犯行之不利認定。
    公訴人指訴被告此部分犯行，則屬不能證明。因公訴人認此部分與前揭論罪部分
    有連續犯裁判上一罪關係，爰就此部分不另為無罪之諭知。
五、據上論斷，應依刑事訴訟法第三百六十九條第一項前段、第三百六十四條、第二
    百九十九條第一項前段，麻醉藥品管理條例第十三條之一第二項第一款，刑法第
    二條第一項但書、第十一條前段、第五十六條，判決如主文。
本案經檢察官曾顯智到庭執行職務。
中  華  民  國      九十二      年        四        月      三  十      日
                                臺灣高等法院臺南分院刑事第一庭
                                    審判長法官  茆    臺    雲
                                          法官  李    文    福
                                          法官  蔡    長    林
右正本證明與原本無異。
如不服本判決，應於判決送達後十日內向本院提出上訴狀，其未敘述理由者並應於提
出上訴狀後十日內向本院補提理由書（應附繕本）。
                                    法院書記官  李    培    薇
中  華  民  國 九十二      年        四        月      三  十      日
如不服本判決，應於判決送達後十日內，向本院提出上訴狀（應附繕本）。
附錄本案論罪科刑法條全文：
麻醉藥品管理條例第十三條之一第二項第一款：
  非法輸入、製造運輸販賣者，處五年以上有期徒刑，得併科五萬元以下罰金。
毒品危害防制條例第四條第二項：
  製造、運輸、販賣第二級毒品者，處無期徒刑或七年以上有期徒刑，得併科新台幣
七百萬元以下罰金。


司法院資訊處製作；財團法人民間司法改革基金會備份。
